臺灣高等法院民事判決
                                    107年度重上字第825號
上  訴  人  台塑能源科技股份有限公司
法定代理人  廖秋惠      
訴訟代理人  吳天銘 
            陳姍姍    
            黃惠暖     
被 上訴 人  功能股份有限公司
法定代理人  陳慈珮  
訴訟代理人  羅瑞洋律師

上列當事人間請求損害賠償事件，上訴人對於中華民國107年8月
22日臺灣新北地方法院第一審判決（107年度重訴字第248號），
提起上訴，經本院於110年3月31日言詞辯論終結，判決如下：
    主  文
上訴駁回。
第二審訴訟費用由上訴人負擔。
    事實及理由
一、按不變更訴訟標的，而補充或更正事實上或法律上之陳述者
    ，非為訴之變更或追加，民事訴訟法第256條定有明文。查
    上訴人陳明其於原審起訴所稱先位依侵權行為、備位依不當
    得利規定為請求，只是主張之訴訟標的審理順序有先、備位
    ，並不是有先、備位聲明，亦即本件於一、二審程序主張之
    訴訟標的相同，係全部提起上訴，請求判命被上訴人給付89
    5萬元本息等情（本院卷二第158、194頁）。是其於本院第
    二審程序本於主張之民法第184條第1項前段、第179條規定
    等訴訟標的，表明上訴聲明為請求廢棄原判決，判命被上訴
    人給付895萬元本息乙節（本院卷二第193頁），核屬不變更
    訴訟標的，而更正其法律上之陳述，應無不合。
二、上訴人主張：訴外人萬盛實業股份有限公司（下稱萬盛公司
    ）為伊客戶，伊將如原判決附表所示之鍋爐（下稱系爭機具
    ）置於新北市○○區○○路0 號內，以便對於萬盛公司提供服務
    。被上訴人竟於其與萬盛公司間之臺灣新北地方法院（下稱
    新北地院）民事執行處105 年度司執字第106814號返還房屋
    強制執行事件（下稱系爭執行事件）執行程序中，將伊所有
    之系爭機具誤為萬盛公司所有而實施查封並拍定，被上訴人
    顯為指封錯誤致系爭機具遭拍賣，侵害伊對系爭機具之所有
    權，自應負侵權行為損害賠償責任，其損害賠償數額應以伊
    於事後向訴外人買回系爭機具之價格895萬元計算。縱認被
    上訴人之指封並無故意或過失，然系爭機具既非萬盛公司所
    有，其執對該公司之執行名義，對伊所有之系爭機具聲請強
    制執行，藉拍定所得價金受償即無法律上原因，即屬不當得
    利，伊得依民法第179 條規定，請求被上訴人返還因拍定系
    爭機具所受償之價金。依民法第184 條第1 項前段、第179 
    條規定，請求被上訴人給付895萬元，併加計自起訴狀繕本
    送達翌日起算之法定遲延利息（原審為上訴人敗訴之判決，
    上訴人聲明不服，提起上訴）。上訴聲明：㈠原判決廢棄；㈡
    被上訴人應給付上訴人895萬元，及自起訴狀繕本送達日起
    至清償日止，按年息百分之五加計之利息；㈢願供擔保，請
    准宣告假執行。
三、被上訴人則以：系爭機具位於伊之債務人萬盛公司承租之土
    地（廠房）內，為萬盛公司占有使用之機器設備，推定為該
    公司所有。伊前以萬盛公司為被告，訴請返還承租之土地房
    屋，經新北地院以100年度重訴字第394號事件（下稱394號
    事件）受理，萬盛公司於該事件法官勘驗時陳稱系爭機具為
    其設置；雙方於394號事件和解並約定再續約3年後，伊於10
    3年間以該公司為被告，再次訴請返還承租之土地房屋及給
    付相當於租金之不當得利，經新北地院以103年重訴字第515
    號事件（下稱515號事件）受理後，為伊勝訴之判決（下稱5
    15號判決），伊持515號判決為執行名義，對萬盛公司所負
    不當得利債務聲請假執行，經新北地院以系爭執行事件受理
    後，伊對包括系爭機具在內之動產聲請査封拍賣，萬盛公司
    於執行法院鑑價後具狀表示上開經查封之標的中之系爭機具
    為伊於101年4月間購入，其餘堆高機等則非該公司所購入。
    伊於107年6月29日持新北地院515號判決等確定判決為執行
    名義，對萬盛公司聲請返還土地及房屋之強制執行，經新北
    地院民事執行處以107年度司執字第71917號強制執行事件（
    下稱71917號執行事件）受理，上訴人於該執行事件執行程
    序中以其為系爭機具之所有人，於99年間向萬盛公司承租房
    屋部分空間設置上開機具等機械設備，並非系爭執行名義主
    觀效力所及之人為由，具狀聲明異議，經新北地院107年度
    司執字第71917號民事裁定駁回後，上訴人雖先後為聲明異
    議、抗告及再抗告，依序經同院108年度事聲字第77 號民事
    裁定、本院108年度抗字第736號民事裁定及最高法院109年
    度台抗字第502號民事裁定駁回。上訴人所提事證，以及證
    人陳夢騰所述情節，均不足以證明系爭機具為其所有。從而
    上訴人依侵權行為、不當得利等法律關係，請求伊賠償其因
    喪失系爭機具所有權所受損害，或返還因拍定系爭機具受償
    之價金，均無理由等語，資為抗辯。答辯聲明：㈠上訴駁回
    ；㈡如受不利判決，請准供擔保免為假執行。
四、經查，爭爭機具原位於萬盛公司向被上訴人所承租之土地（
    廠房）即新北市○○區○○路0 號內，已連同系爭執行事件執行
    程序其餘查封之動產，由訴外人聖諄實業有限公司（下稱聖
    諄公司）於106 年9 月27日以總價600萬元得標拍定，經執
    行法院於106 年10月11日核發權利證明書，上訴人亦有參與
    該次拍賣期日之競買，業據兩造所不爭執（原審卷第106頁
    、本院卷一第98至99頁），且經本院調閱系爭執行事件卷宗
    核對無誤，堪信真正。惟上訴人主張系爭機具原為其購入，
    為提供萬盛公司服務始放置於該公司之廠房內等節，則為被
    上訴人所否認，並以前詞置辯。經查：
　㈠依上訴人提出，由萬盛公司於99年11月1日與被上訴人就雙方
    先前所定租賃契約未盡事宜，簽立之協議書第㈠條載明「甲
    方（即被上訴人）出租之廠房及空地，乙方（即萬盛公司）
    未經事前徵得甲方同意，即搭建鍋爐及鐵皮廠房，乙方除保
    證鍋爐之安全無慮外...」，有該協議書可稽（本院卷一第5
    81頁）。嗣被上訴人以萬盛公司為被告，訴請返還承租之土
    地房屋，經新北地院以394號事件受理，萬盛公司於該事件1
    00年12月20日現場勘驗時，亦表示「現場鐵皮屋及鍋爐均為
    被告（即萬盛公司）設置」，有該次勘驗筆錄可參（本院卷
    一第157至158頁）。而萬盛公司申設工廠地址即在新北市○○
    區○○路0號1、2樓及0號1至3樓，所營事業包括針織布平織布
    及紡織品等各種纖維製造加工買賣業務等，有經濟部工業局
    工廠公示資料查詢系統、公司登記公示資料、（改制前）臺
    北縣政府經濟發展局99年12月8日北經登字第0991181990號
    函可稽（本院卷一第217、219、223頁），並經本院調閱萬
    盛公司登記卷宗核對無訛。嗣被上訴人於其與萬盛公司續約
    之租期屆至後，再對該公司起訴請求返還承租土地（廠房）
    及給付不當得利，經新北地院以515號判決勝訴，被上訴人
    據該判決對萬盛公司聲請就相當於租金之不當得利為假執行
    ，並在系爭執行事件，依萬盛公司人員張能通確認萬盛公司
    所有之物件後，指封包括系爭機具在內之動產（見系爭執行
    事件卷㈠105年10月4日查封筆錄（動產）、指封切結），萬
    盛公司經執行法院通知就鑑價結果表示意見後，具狀說明「
    編號11之15噸蒸氣（鍋）爐（即原判決附表編號1），系10
    1年4月購入，以折舊年限計算，殘值有...」 、「編號12
    、熱煤鍋爐（即原判決附表編號2），其實與編號11是一組
    ，亦系101年4月購入，以折舊年限計算，殘值有...」，以
    及「編號13堆高機1台，因非債務人公司所購...」、「編
    號14SHINKO堆高機1台，亦因非債務人公司所購...」等情（
    本院卷一第484頁）。乃上訴人曾參與系爭執行事件包括系
    爭機具在內之動產之競買過程，有參加競買人名單、動產拍
    賣喊價紀錄單及動產拍賣筆錄（拍賣期日為106年9月27日）
    可佐（本院卷一第159至164頁），然未於該事件中以具系爭
    機具所有權為由提起第三人異議之訴以保障其權利，業經本
    院調閱該執行事件卷宗核對無誤。從而被上訴人依上事證，
    抗辯系爭機具並非上訴人所購入，尚非無據。　　
　㈡次查，執行法院於系爭執行事件委託鑑定人楷模鑑價股份有
    限公司（下稱楷模公司）就系爭機具進行鑑定後，經該鑑定
    人於106年5月31日出具動產鑑定報告書（下稱鑑定報告書）
    ，其內記載：系爭機具中如原判決附表編號1為15噸之蒸氣
    鍋爐、編號2為10至15噸之熱煤鍋爐，年代均約10年，皆在5
    年前（即101年4月間）由原燃油變更為燃煤，均為「霖昌機
    械工業」產品等情（原法院卷第323至329頁）。依上訴人提
    出立合約書人記載為其與訴外人霖興機械工業股份有限公司
    （下稱霖興公司），簽約日期依序為101年4月17日（價金3,
    660,000 元）、同年3月22日（價金5,660,000 元）之買賣
    合約書以及統一發票所載，渠等係買賣型號STC-9625-AⅠⅠ「
    『燃煤』熱媒鍋爐」、STC-8K-AⅠⅠ「『燃煤』蒸汽鍋爐」（原審
    卷第137至141頁、165至169頁、第197至203頁），惟楷模公
    司於鑑定報告書已說明系爭機具均為101年4月間「原燃油變
    更為燃煤」，則前揭買賣合約書、統一發票所載買賣標的即
    與上訴人所稱系爭機具為其「...購買後『自行』送廠改裝...
    係購買中古機後運抵台灣『重新改裝再使用』...」等情（本
    院卷一第21頁），已不相符。又上訴人主張為系爭機具之貨
    運發票、裝箱單內容，日期依序為99年7月28日、102年12 
    月24日，分別在上訴人主張購買系爭機具日期之半年前、二
    年半之後，所載進口貨物主體各為「HUAH JENN MACHINE CO
     .LTD」（貨品規格為「SZL18-1.6 A11」）、「HUAH JEN P
    RECISION CO .LTD」並非上訴人或霖興公司，此為上訴人所
    不爭（本院卷一第101頁），是該等發票、裝箱單，亦無從
    佐證上訴人曾經購入系爭機具之事實存在。
　㈢再依上訴人101年度資產負債表所載，其於該年度就機器設備
    價值，係認列4,960,000元（本院卷一第117頁），顯與上訴
    人主張其在該年度向霖興公司購入系爭機具花費合計932萬
    元（即3,660,000元＋5,660,000元）之數額不同，乃上訴人
    於95年間即已成立，此經本院調閱其公司登記卷宗核對無誤
    ，對於系爭機具等應歸類為機器設備並於財報中翔實填載乙
    節，應無疏忽之理，是上訴人主張本件因該公司會計習慣，
    將系爭機具價值列為商品云云，已難採信；遑論上訴人自稱
    該公司會計係公司所有80％鍋爐均列為商品（本院卷一第521
    頁），惟縱不加計上訴人於其他營運處所設置之鍋爐價值，
    僅依其主張以932萬元購入系爭機具之數額，即超逾該公司
    於101年度資產負債表認列之「商品」金額845萬5,489元（
    本院卷一第117頁），可見該等財報內容，無從為有利於上
    訴人本件主張之依據。又上訴人自陳從事蒸汽能源供應業務
    （本院卷一第273頁），萬盛公司基此向其購入蒸氣、熱源
    使用，因而給付對價，事屬尋常；又上訴人雖於99年間申請
    於新北市○○區○○路0號房屋設廠從事蒸氣供應業務，有（改
    制前）臺北縣政府經濟發展局99年12月8日北經登字第09911
    81990號函可稽（本院卷一第223頁），並在該處及8號申請
    固定污染源操作許可證，惟觀其申請資料並無涉及系爭機具
    之權利歸屬，又新北市政府環境保護局（下稱環保局）歷次
    以鍋爐運轉時音量超過噪音管制法、空氣污染防制法所定標
    準，予以告發、裁處罰鍰之查核對象，均係針對申請固定污
    染源操作許可證之主體即上訴人為之，至上訴人所屬人員縱
    因操作固定污染源需申報購買煤炭數量及廢棄物產量，亦屬
    情理之中。從而上訴人提出以萬盛公司為買受人之統一發票
    、固定污染源操作許可證申請資料、環保局歷次函文、裁處
    書及陳述意見書、現場照片、事業機構產能資料電腦頁面（
    本院卷一第231至263頁、291至461頁），均無從為有利於上
    訴人主張之依據。又證人陳夢騰於本院陳述時，對於系爭機
    具係屬上訴人或萬盛公司所有，陳述先後反覆（本院卷一第
    466頁），且依其所述係以「我有看過上訴人公司向萬盛公
    司請領蒸棄和熱媒的錢」、「我認為鍋爐若是萬盛公司的，
    上訴人公司就不會來請款了」（本院卷第467頁）等情，認
    為系爭機具為上訴人所有，惟其所述，顯屬一己臆測，參以
    上訴人坦承其有3家廠商客戶具有鍋爐所有權，但委由其代
    操作，並收取費用等情（本院卷二第195至196頁），足見陳
    夢騰眼見上訴人員工操作位於萬盛公司廠房內之系爭機具，
    並收取費用情節縱然存在，亦不能證明系爭機具即為上訴人
    購入。從而被上訴人辯稱本件係萬盛公司欠缺操作鍋爐等固
    定污染源之專業，故委由上訴人所屬人員操作，因此支付買
    受操作產生能源之費用，尚非不可採信。
　㈣綜前，上訴人既無法舉證證明系爭機具為其購入，是其於系
    爭機具拍定後，主張所有權受到侵害，依民法第184條第1項
    前段規定，請求被上訴人賠償所受損害，或依民法第179條
    規定，請求被上訴人返還因拍定受償價金，均屬無據，不應
    准許。
五、綜上所述，上訴人依民法第184條第1項前段及同法第179條
    規定，請求被上訴人給付895萬元本息，均無理由，不應准
    許。從而原審就上訴人上開請求為其敗訴之判決，並無不合
    。上訴論旨指摘原判決不當，求予廢棄改判，為無理由，應
    駁回其上訴。
、末查，上訴人雖聲請訊問證人潘惠君（本院卷一第525至    
    527頁），欲圖證明其資產負債表所載鍋爐歸類為商品而非 
     固定資產乙情，惟此部分已經本院敘明理由（見四、㈢），
　  因此上開證人自無訊問必要。此外，本件事證已臻明確，  
    兩造其餘攻擊、防禦方法及舉證，經核與判決結果無影響，
　  爰不逐一論列，附此敘明。
七、據上論結，本件上訴為無理由。依民事訴訟法第449條第1項
    、第78條，判決如主文。
    
中　　華　　民　　國　  110　　年　　4　　月　　28　　日
                  民事第二十三庭
                        審判長法  官  蕭胤瑮  
                              法  官  袁雪華   
                              法  官  許勻睿 
正本係照原本作成。
如不服本判決，應於收受送達後20日內向本院提出上訴書狀，其
未表明上訴理由者，應於提出上訴後20日內向本院補提理由書狀
（均須按他造當事人之人數附繕本）上訴時應提出委任律師或具
有律師資格之人之委任狀；委任有律師資格者，另應附具律師資
格證書及釋明委任人與受任人有民事訴訟法第466 條之1第1項但
書或第2項所定關係之釋明文書影本。如委任律師提起上訴者，
應一併繳納上訴審裁判費。
中　　華　　民　　國　　110 　年　　4 　　月　　29　　日

                              書記官  劉育妃